【裁判字號】    99,交易,402
【裁判日期】    990914
【裁判案由】    公共危險等
【裁判全文】
臺灣臺中地方法院刑事判決             99年度交易字第402號
公  訴  人  臺灣臺中地方法院檢察署檢察官
被      告  乙○○
上列被告因公共危險等案件，經檢察官提起公訴（99年度偵字第
6120號、第8613號）及移送本院併案辦理（99年度偵字第14129
號），本院判決如下：
    主    文
乙○○服用酒類，不能安全駕駛動力交通工具而駕駛，處有期徒
刑貳月，如易科罰金，以新臺幣壹仟元折算壹日；又因過失傷害
人，處有期徒刑肆月，如易科罰金，以新臺幣壹仟元折算壹日。
應執行有期徒刑伍月，如易科罰金，以新臺幣壹仟元折算壹日。
    犯罪事實
一、乙○○明知服用酒類或其他相類似之物，不能安全駕駛動力
    交通工具者，不得駕駛動力交通工具，竟於民國九十九年二
    月二十八日十七時許至同日十八時許止，在其工作之臺中市
    市○路之工地內飲用三瓶啤酒後，於其吐氣所含酒精成分已
    逾每公升0.55毫克，而達於不能安全駕駛之狀態下，猶在當
    日約十八時許，無適合之駕駛執照而駕駛動力交通工具即車
    牌號碼3708－ZH號自用小客貨車上路，欲返回家中休憩。嗣
    乙○○於同日十九時十一分許，沿臺中縣大雅鄉○○路由東
    往西方向行駛，迄行至中山路與振興路交岔路口，欲左轉振
    興路時，其本應注意汽車行駛時應注意車前狀況，隨時採取
    必要之安全措施，且車輛行駛至交岔路口，轉彎車應讓對向
    直行車先行等規定；而依當時天候晴、光線為夜線有照明、
    道路為一般柏油路面，且乾燥、無缺陷，無障礙物、視距良
    好等情形，並無不能注意之特別情事，竟疏未注意前方車輛
    動態，暫停讓對向直行車先行，即貿然左轉彎，適對向有丁○○騎乘車牌號碼277－GVB號重型機車搭載友人甲○○，沿
    臺中縣大雅鄉○○路由西向東直行，於通過上開交岔路口時
    ，因未及閃避，致與乙○○所駕駛之前揭車輛發生碰撞，丁○○因而重心不穩、人車倒地，致受有蜘蛛網膜下出血、左
    髖閉鎖性脫臼、臉部多處開放性傷口、唇及口之開放性傷口
    等傷害，後座之甲○○於倒地後，亦受有左側脛骨與腓骨閉
    鎖性骨折、左髖閉鎖性脫臼、左側足踝開放性傷口、左側髖
    、大腿、小腿及踝多處擦傷、左側股骨下端撕裂性骨折、左
    膝血腫等傷勢。嗣乙○○於車禍肇生後，即停留在現場，且
    在有偵查權限之警察機關尚未發覺犯罪前，主動向據報前來
    處理之臺中縣警察局交通隊豐原分隊大雅小隊警員鄭詩情陳
    明其係肇事者與肇事經過，而自願接受裁判，員警並當場測
    得其呼氣酒精濃度達每公升1.13毫克。
二、案經臺中縣警察局豐原分局報請及丁○○、甲○○訴由臺灣
    臺中地方法院檢察署檢察官偵查起訴，暨臺中縣大雅鄉公所
    移請臺灣臺中地方法院檢察署檢察官偵查後，移送本院併案
    辦理。
    理    由
一、證據能力方面：
  (一)按除顯有不可信之情況外，公務員職務上製作之紀錄文書，
    得為證據，刑事訴訟法第一百五十九條之四第一款定有明文
    。復按刑事訴訟法第一百五十九條之四對於具有高度特別可
    信之文書如公務文書等，在兼具公示性、例行性或機械性、
    良心性及制裁性等原則下，雖屬傳聞證據，例外容許作為證
    據使用。因此，採取容許特信性文書作為證據，應注意該文
    書之製作，是否係於例行性的公務或業務過程中，基於觀察
    或發現而當場或即時記載之特徵（最高法院94年度台上字第
    1361號刑事判決意旨參照）。經查員警於處理道路交通事故
    之際，依程式均須製作道路交通事故調查報告表(一)、(二)與道
    路交通事故現場圖，並依現場狀況，以科學儀器之相機拍攝
    現場照片。故上揭文書乃公務員依職權所製作，與其責任、
    信譽攸關，如有錯誤、虛偽，公務員因此必須負擔刑事及行
    政責任，從而其正確性自較高，且該等文書係經常處於可受
    公開檢查之狀態，其真實性亦較可獲得擔保，自得作為被告
    或犯罪嫌疑人所犯犯罪事實嚴格證明之紀錄。故本件卷內之
    道路交通事故調查報告表(一)、(二)、道路交通事故現場圖關於
    交通警察基於觀察或發現而當場或即時記載部分，暨現場照
    片，依據刑事訴訟法第一百五十九條之四第一款之規定，均
    堪認具有證據能力。
  (二)卷附之臺中縣警察局舉發違反道路交通管理事件通知單（中
    縣警交字第HD0000000號、第HD0000000號），因該等通知單
    係執勤員警填單後，於被告乙○○面前由被告親自簽名收受
    確認，不實之可能性小，除非該等臺中縣警察局舉發違反道
    路交通管理事件通知單，有顯然不可信之情況，否則有承認
    其為證據之必要。又被告於本院審理時並未提出任何可供證
    明該等通知單究有如何之「不可信之特別情況」以供本院得
    以調查審認，是上開通知單自均具有證據能力。至於該通知
    單對於本件之待證事實，是否具有實質上之證明價值，則係
    屬證據證明力之問題。
  (三)又按「除顯有不可信之情況外，從事業務之人於業務上或通
    常業務過程所須製作之紀錄文書、證明文書」，亦得為證據
    ，此於刑事訴訟法第一百五十九條之四第二款亦定有明文。
    本件告訴人丁○○、甲○○因前揭車禍事故受傷前往澄清綜
    合醫院中港分院診療，經澄清綜合醫院中港分院於九十九年
    二月二十八日所開立之診斷證明書，係告訴人等因本件車禍
    受傷而於案發當日到上開醫院就醫之後，經該醫院醫師在醫
    療業務過程所製作之證明文書。上開診斷證明書如有不實記
    載，診治醫師蔡哲宏、黃書芳當受醫師法懲戒或刑法之處罰
    而具有制裁性，依據其製作過程及製作當時外部客觀情況，
    亦難認醫師會有不實記載之動機及可能；再參酌上開診斷證
    明書係在診療後所即時製作，當時記憶鮮明等因素，上開診
    斷證明書之製作應無「顯有不可信之情況」。本件檢察官及
    被告乙○○在法院審理期間，亦均未主張或釋明上開診斷證
    明書有因具有「顯有不可信之情況」，致依法不得為證據之
    情形，則依據上開刑事訴訟法第一百五十九條之四第二款之
    規定，前述醫師在診斷治療過程所開立之診斷證明書，亦皆
    得採為證據使用。
  (四)另按被告以外之人（包括證人、鑑定人、告訴人、被害人及
    共同被告等）於審判外之陳述雖不符刑事訴訟法第一百五十
    九條之一至之四等四條之規定，而經當事人於審判程序同意
    作為證據，法院審酌該言詞陳述或書面陳述作成時之情況，
    認為適當者，亦得為證據；當事人、代理人或辯護人於法院
    調查證據時，知有刑事訴訟法第一百五十九條第一項不得為
    證據之情形，而未於言詞辯論終結前聲明異議者，視為有前
    項之同意；此於刑事訴訟法第一百五十九條之五第一、二項
    定有明文。立法意旨在於傳聞證據未經當事人之反對詰問予
    以核實，原則上先予排除。惟若當事人已放棄反對詰問權，
    於審判程序中表明同意該等傳聞證據可作為證據；或於言詞
    辯論終結前未聲明異議，基於尊重當事人對傳聞證據之處分
    權，暨證據資料愈豐富，愈有助於真實發見之理念，且強化
    言詞辯論主義，使訴訟程序得以順暢進行，上開傳聞證據亦
    均具有證據能力。經查本件除上開部分外，下列所引用之被
    告以外之人在審判外之言詞或書面陳述，業經本院於審理期
    日踐行調查證據程序，檢察官、被告乙○○均未爭議其證據
    能力。本院審酌各該證據之製作及取得，並無證據顯示有何
    違背程序規定而欠缺適當性之情事，認以之為證據亦屬適當
    ，依據上述說明，均應認具有證據能力。
二、上開犯罪事實，業據被告乙○○於本院訊問時均坦承不諱，
    且查：
  (一)被告乙○○無適合之駕駛執照，猶酒醉駕車部分，復有酒精
    測定紀錄表、證號查詢汽車駕駛人資料及臺中縣警察局舉發
    違反道路交通管理事件通知單等件在卷足資佐憑（見臺中縣
    警察局豐原分局中縣豐警偵字第0990002557號卷第14頁、第
    23頁、第25頁）。按醫學文獻上認吐氣所含酒精濃度達每公
    升0.25毫克者，有輕度協調功能降低之現象；每公升達0.50
    毫克者，有反應較慢、感覺減低、影響駕駛之現象等現象；
    每公升達0.75毫克者，則有思考改變、個性行為改變之現象
    ，此有行政院國軍退除役官兵輔導委員會臺北榮民總醫院（
    八八）北總內字第026868號函及附件可考。再按刑法第一百
    八十五條之三服用酒類不能安全駕駛而駕駛之公共危險罪，
    其立法目的乃在藉抽象危險犯之構成要件，以嚇阻酒後駕車
    危害道路交通安全，故其構成要件係以「抽象危險犯」為前
    提，不以發生具體危險為必要，同時參考德國、美國之認定
    標準，對於呼氣酒精濃度已達每公升0.55毫克或血液濃度達
    0.11％以上，肇事率為一般正常人之十倍，認已達「不能安
    全駕駛」之標準，此有法務部於八十八年五月十日邀集交通
    部、行政院衛生署、內政部警政署、中央警察大學等單位相
    關人員召開之研商訂定刑法第一百八十五條之三服用毒品、
    麻醉藥品、酒類或其他相類之物，不能安全駕駛交通工具之
    認定標準會議結論可參。本件被告經施測其呼氣酒精濃度為
    每公升1.13毫克，依前揭臺北榮民總醫院函示說明，足認被
    告當時已有思考改變、個性行為改變之現象。而汽車駕駛人
    飲酒後，會降低對光線之適應能力，削弱其對於路況及車前
    狀況辨識之正確性，亦使神經反應遲鈍，致使駕駛人駕車時
    無法適切操控車輛，因此酒後駕車，對一般往來之公眾及駕
    駛人自身皆具有高度危險性，此為智識健全之人所可認識者
    ；且酒後不應駕車之觀念，復已透過教育及各類媒體廣為宣
    導，為一般民眾所週知，故被告對於酒後不能駕車及酒醉駕
    車之危險性，應有相當之認識。復參酌被告於本件駕車行駛
    於道路中，竟疏未注意車前狀況，隨時採取必要之安全措施
    ，在車輛行駛至交岔路口，轉彎時未讓對向直行車先行，致
    與對向車輛發生碰撞而肇事，且於查獲、測試或訊問過程中
    ，有意識模糊，注意力無法集中之現象，此有刑法一百八十
    五條之三查獲後測試、觀察報告存卷足左（見警卷第12頁）
    ，已足認被告確因飲酒後注意力、反應力、感知能力、駕駛
    能力均降低，已達不能安全駕駛動力交通工具之程度，應甚
    為明確。
  (二)又被告乙○○所坦陳之酒後因違反前述交通規則，行經前開
    交岔路口欲左轉振興路時，未讓對向直行車先行，貿然左轉
    而發生碰撞肇事，致告訴人丁○○及其後座負載之告訴人甲○○均因重心不穩，人車倒地，致受有前揭傷勢等情，亦核
    與告訴人丁○○、甲○○於偵查中所指訴其因本件車禍摔倒
    受傷之情節相互合致〔見偵字第6120號卷第12頁至第13頁、
    偵字第8613號卷第6頁至第7頁。按被告以外之人（包括證人
    、鑑定人、告訴人、被害人及共同被告等）於審判外之陳述
    雖不符刑事訴訟法第一百五十九條之一至之四等四條之規定
    ，而經當事人於審判程序同意作為證據，法院審酌該言詞陳
    述或書面陳述作成時之情況，認為適當者，亦得為證據；當
    事人、代理人或辯護人於法院調查證據時，知有刑事訴訟法
    第一百五十九條第一項不得為證據之情形，而未於言詞辯論
    終結前聲明異議者，視為有前項之同意，同法第一百五十九
    條之五定有明文。立法意旨在於傳聞證據未經當事人之反對
    詰問予以核實，原則上先予排除；惟若當事人已放棄反對詰
    問權，於審判程序中表明同意該等傳聞證據可作為證據；或
    於言詞辯論終結前未聲明異議，基於尊重當事人對傳聞證據
    之處分權及證據資料愈豐富，愈有助於真實發見之理念，且
    強化言詞辯論主義，使訴訟程序得以順暢進行，上開傳聞證
    據亦均具有證據能力。本件被告已於本院審理時表示就告訴
    人丁○○、甲○○於偵查中關於渠等因本件車禍摔倒，而分
    別受有上述傷勢部分之言詞陳述內容並無異見（見本院卷第
    67頁），經本院審酌告訴人等此等陳述作成時之客觀狀況，
    並無任何遭不當施壓或干擾，亦未有事證顯示其有遭受不當
    取供之情形，因認以之作為本案之證據亦屬適當，依上開刑
    事訴訟法第一百五十九條之五第一項之規定，自得作為證據
    使用〕，並有道路交通事故現場圖、道路交通事故調查報告
    表(一)、(二)、肇事現場及車輛照片等件附卷可稽（見臺中縣警
    察局豐原分局中縣豐警偵字第0990002557號卷第16頁至第18
    頁、第26頁至第33頁，他字第2969號卷第43頁至第47頁）。
    而告訴人丁○○、甲○○因本件車禍，致各自受有如犯罪事
    實欄所載之前揭傷勢，亦有澄清綜合醫院中港分院診斷證明
    書二紙存卷可參（見臺中縣警察局豐原分局中縣豐警偵字第
    0990002557號卷第20頁、第21頁）。按駕駛人應注意車前狀
    況，並隨時採取必要之安全措施；汽車行駛至交岔路口，轉
    彎車應讓直行車先行；另汽車駕駛人飲用酒類或其他類似物
    後，其吐氣所含酒精濃度超過每公升0.25毫克或血液中酒精
    濃度超過百分之0.05以上，不得駕車，道路交通安全規則第
    九十四條第三項、第一百零二條第一項第七款、第一百十四
    條第二款分別定有明文；被告駕駛車輛自當依循前揭道路交
    通安全規則規定，且本件事故發生當時天候晴、光線為夜線
    有照明、道路為一般柏油路面，且乾燥、無缺陷，無障礙物
    、視距良好等情，為前開道路交通事故調查表(一)所明載，被
    告自承其所駕車輛機件正常，且別無不能注意之情事，詎其
    竟於酒後猶駕駛汽車上路，且行經案發路段欲轉彎時，疏未
    注意前方車輛動態，暫停讓對向直行車先行，即貿然左轉，
    而與告訴人丁○○所騎乘之車輛發生碰撞，被告駕車行為顯
    有過失。另告訴人丁○○經此車禍受有蜘蛛網膜下出血、左
    髖閉鎖性脫臼、臉部多處開放性傷口、唇及口之開放性傷口
    等傷害，後座之告訴人甲○○於倒地後亦受有左側脛骨與腓
    骨閉鎖性骨折、左髖閉鎖性脫臼、左側足踝開放性傷口、左
    側髖、大腿、小腿及踝多處擦傷、左側股骨下端撕裂性骨折
    、左膝血腫等傷勢，已見前述，被告之過失駕駛行為與告訴
    人等之傷害結果間，具有相當因果關係，亦足認定。
  (三)綜上所述，本件事證已臻明確，被告之前述犯行，均洵堪認
    定。
三、核被告乙○○所為：
  (一)被告乙○○就其服用酒類已達不能安全駕駛動力交通工具而
    仍駕車之部分，係犯刑法第一百八十五條之三之公共危險罪
    ；就撞擊告訴人丁○○所騎乘之車輛，致告訴人丁○○及後
    座之告訴人甲○○因而人車倒地，並受有前揭傷勢之部分，
    則係犯刑法第二百八十四條第一項前段之過失傷害罪。
  (二)被告乙○○以一過失肇事行為同時導致告訴人丁○○、甲○○受傷，而侵犯兩個人身法益，構成想像競合犯，應依刑法
    第五十五條規定，從一重處斷。
  (三)另被告乙○○係汽車駕駛人，其無駕駛執照，且酒醉駕車，
    因而致人受傷，依法應負刑事責任，就上述過失傷害之罪行
    部分，應依道路交通管理處罰條例第八十六條第一項規定加
    重其刑至二分之一。另被告於車禍發生後停留在現場，且向
    前來現場處理之臺中縣警察局交通隊豐原分隊大雅小隊警員
    鄭詩情坦承其係肇事者與肇事經過，且自願接受裁判等情，
    業經被告供陳在案，並有前開道路交通事故調查報告表(二)載
    明被告肇事後並未逃逸之情可憑（見臺中縣警察局豐原分局
    中縣豐警偵字第0990002557號卷第18頁），被告就過失傷害
    部分係對於未發覺之罪自首而受裁判，自得依刑法第六十二
    條前段之規定予以減輕其刑，並就此部分予以先加重後減輕
    之。
  (四)被告乙○○所犯醉態駕駛與過失傷害二罪行間，其犯意各別
    ，行為、罪名且互殊，自應予分論併罰之。
  (五)臺灣臺中地方法院檢察署九十九年度偵字第一四一二九號移
    送本院併案審理之被告乙○○因違規駕駛車禍肇事，導致告
    訴人丁○○、甲○○受有前揭傷勢之犯罪事實，因與本件上
    開經起訴並論罪之被告過失傷害部分屬同一之事實，為事實
    上同一之案件，則併案部分之犯罪事實本即為起訴效力之所
    及，並已經本院審判如前。
四、爰審酌汽車駕駛人飲酒後駕車，將降低對光線之適應能力，
    削弱其對於路況及車前狀況辨識之正確性，亦使神經反應遲
    鈍，致使駕駛人無法適切地操控車輛，因此酒後駕車在道路
    上行駛，對一般往來之公眾及駕駛人自身皆具有高度危險性
    ，此為智識健全之人所可認識者，酒後不應駕車之觀念，復
    已透過學校教育、政令宣導及各類媒體廣為介紹傳達各界週
    知多年，被告乙○○對於酒後不能駕車，暨酒醉駕車之危險
    性，應難諉為不知，詎其猶於酒後不能安全駕駛之狀態下駕
    車，漠視其他用路人生命、財產安全，已甚為可訾，且被告
    駕車復怠於履踐注意義務，致肇生交通事故，使告訴人丁○○、甲○○因之受有前述傷勢，被告犯罪所生具體危害亦難
    謂輕微；兼衡酌被告之素行，其犯後雖能供認自己行車確有
    過失，非無悛悔之忱；惟其前已與告訴人丁○○、甲○○於
    本院調解成立，然迄今始終未依調解條件履行，仍未以絲毫
    金錢稍事彌補告訴人丁○○、甲○○因本件事故所受身心之
    損害等一切情狀，分別量處如主文所示之刑，並定應執行之
    刑，暨均諭知易科罰金之折算標準。
據上論斷，應依刑事訴訟法第二百九十九條第一項前段，道路交
通管理處罰條例第八十六條第一項，刑法第一百八十五條之三、
、第二百八十四條第一項前段、第六十二條前段、第五十五條、
第四十一條第一項前段、第五十一條第五款，刑法施行法第一條
之一第一項、第二項前段，判決如主文。
本案經檢察官丙○○到庭執行職務。
中    華    民    國    99    年    9     月    14    日
                  刑事第八庭  法  官  陳思成
以上正本證明與原本無異。
如不服本判決應於收受判決後10日內向本院提出上訴書狀，並應
敘述具體理由；其未敘述上訴理由者，應於上訴期間屆滿後20日
內向本院補提理由書（均須按他造當事人之人數附繕本）「切勿
逕送上級法院」。
                              書記官  陳淑華
中    華    民    國    99    年    9     月    14    日
附錄論罪科刑法條
刑法第一百八十五條之三
服用毒品、麻醉藥品、酒類或其他相類之物，不能安全駕駛動力
交通工具而駕駛者，處一年以下有期徒刑、拘役或科或併科十五
萬元以下罰金。
刑法第二百八十四條第一項
因過失傷害人者，處六月以下有期徒刑、拘役或五百元以下罰金
，致重傷者，處一年以下有期徒刑、拘役或五百元以下罰金。

司法院資訊處製作；財團法人民間司法改革基金會備份。
